臺灣臺北地方法院民事判決　九十一年簡上字第一四四號
　　上　訴　人　乙○○
　　被　上訴人　丙○○
　　訴訟代理人　甲○○
右當事人間請求侵權行為損害賠償事件，上訴人對於中華民國九十年十二月二十一日
本院臺北簡易庭九十年度北簡字第一九一一三號第一審判決提起上訴，本院判決如左
：
    主      文
上訴駁回。
第二審訴訟費用由上訴人負擔。
    事      實
甲、上訴人方面：
一、聲明：
  (一)原判決廢棄。
  (二)被上訴人應給付上訴人新台幣（下同）二十萬元。
二、陳述：除與原審宣示判決筆錄所載者相同茲予引用外，補稱：
  (一)上訴人無法提出證明，已在鈞院臺北簡易庭九十年度北簡字第一九一一三號事件
    審理中以民事補充狀說明。
  (二)系爭房屋滴水、滲水甚至積水，而被上訴人未加整修，亦未告知上訴人即將系爭
    房屋出租予上訴人，且房屋濕氣重，造成上訴人健康及物品之損害，又系爭房屋
    是否有嚴重滲水問題，可從上訴人於原審庭呈之相片看出損壞之程度，在颱風之
    後被上訴人處理更是草率，又推責上訴人繳不出房租要上訴人賠償。
  (三)被上訴人言房屋漏水不致影響生活，但小雨可否與颱風相提並論？下雨已使門之
    內外窗戶噴雨水，屋內地上潮濕打滑，門邊窗噴雨水，雨勢大些會滲水流至二樓
    ，廁所亦整日滴水，上訴人住進系爭房屋後再三催告被上訴人修繕，怎知被上訴
    人一再找藉口不了了之，以致颱風來後一發不可收拾，連睡覺之處都遭殃，每當
    下雨，上訴人更是擔心，無法入眠。
  (四)被上訴人在原審言上訴人自九十年八月起未繳房租，實乃被上訴人收租金未開收
    據，另被上訴人及其子甲○○又帶不明人士凶悍言詞恐嚇上訴人，說上訴人白住
    系爭房屋，被上訴人之言語、動作已使上訴人精神受到壓迫，安全堪慮，致上訴
    人精神恍惚，苦不堪言，為此無法工作賺錢，又上訴人為低收入戶，還申請政府
    房租補助。
三、證據：除援用原審之立證方法外，並提出台北市萬華區調解委員會通知一份。
乙、被上訴人方面：
一、聲明：駁回上訴。
二、陳述：除與原審宣示判決筆錄所載者相同茲予引用外，補稱：
  (一)被上訴人並未侵害上訴人任何權利，被上訴人既無侵權行為，上訴人何來損害，
    被上訴人又何需賠償？又上訴人應提出證據證明其傷害是因系爭房屋本身缺失所
    造成。
  (二)被上訴人為低收入戶並不表示可以不付房租，又被上訴人年齡七十五歲，身體多
    有不適，雙腳膝關節退化，如何到年僅三十餘歲之上訴人住處言詞恐嚇，甚至令
    上訴人懼怕？
  (三)上訴人既知屋主為被上訴人，被上訴人攜其子前往要求上訴人付租金，上訴人若
    不付則請上訴人搬家，否則依法處理，被上訴人何必再帶所謂不名人士偽稱屋主
    ，且被上訴人與被上訴人之子於九十年十一月十日至上訴人之住處要求上訴人搬
    家，即瞭解上訴人有意賴債不搬，因此決定向區公所申請調解，此後即未再與上
    訴人有任何聯繫。
  (四)納莉颱風過後系爭房屋即進行修復，事後並以電話詢問上訴人修復後有何不妥善
    之處，上訴人回答一切安好，並無不妥之處，況且該屋乃被上訴人所有，怎有任
    其荒廢之理，若該屋如上訴人所言漏水極為嚴重，導致上訴人身體不適，上訴人
    為何強住該屋，不付房租，又不搬遷，其心可議。
三、證據：除援用原審之立證方法外，並提出台北螢橋郵局（第六支局）存證信函第
    五○八號及回執影本一份、調解不成立證明書影本二份。
    理      由
一、本件上訴人起訴主張：上訴人向被上訴人租賃房屋居住使用，下大雨及納利颱風
    時該房屋牆壁滲水嚴重，造成地滑，致使上訴人及小孩受傷害，且被上訴人曾至
    上訴人住處催繳房租並以言詞恐嚇上訴人，造成上訴人精神壓力，請求被上訴人
    賠償上訴人精神損害二十萬元等語。被上訴人則以：其並未侵害上訴人任何權利
    ，系爭房屋漏水很小，不致影響生活，該房屋租給上訴人，是上訴人自己不小心
    受傷，如上訴人主張系爭房屋漏水如此嚴重，請上訴人舉證，上訴人另主張受被
    上訴人恐嚇，亦請上訴人舉證，否則不能向被上訴人請求精神損害賠償等語，資
    以抗辯。
二、上訴人起訴主張其向被上訴人租賃房屋居住使用，下大雨及納利颱風時該房屋牆
    壁滲水嚴重，造成地滑，致使上訴人及小孩受傷害，且被上訴人曾至上訴人住處
    催繳房租並以言詞恐嚇上訴人，造成上訴人精神壓力之事實，為被上訴人所否認
    ，並以前揭情詞置辯，上訴人就其主張之事實，雖提出戶口名簿影本、低收入卡
    影本、台北市立中興醫院乙種診斷證明書、台北市萬華區調解委員會通知各一份
    、照片一幀為證，惟查：
  (一)按當事人主張有利於己之事實者，就其事實有舉證之責任，民事訴訟法第二百七
    十七條前段定有明文，且民事訴訟如係由原告主張權利者，應先由原告負舉證之
    責，若原告先不能舉證，以證實自己主張之事實為真實，則被告就其抗辯事實即
    令不能舉證，或其所舉證據尚有疵累，亦應駁回原告之請求（最高法院十七年上
    字第九一七號判例參照）。次按損害賠償之債，以有損害之發生及有責原因之事
    實，並二者之間，有相當因果關係為成立要件，故原告所主張損害賠償之債，如
    不合於此項成立要件者，即難謂有損害賠償請求權存在，本院四十八年台上字第
    四八一號判例著有明文。又所謂相當因果關係，係指依經驗法則，綜合行為當時
    所存在之一切事實，為客觀之事後審查，認為在一般情形上，有此環境，有此行
    為之同一條件，均發生同一之結果者，則該條件即為發生結果之相當條件，行為
    與結果即有相當之因果關係。反之，若在一般情形上，有此同一條件存在，而依
    客觀之審查，認為不必皆發生此結果者，則該條件與結果並不相當，不過為偶然
    之事實而已，其行為與結果間即無相當因果關係（最高法院八十七年度台上字第
    一五四號判決參照）。
  (二)侵權行為賠償損害之請求權，除須有損害之發生，及有責任原因之事實外，並以
    二者之間有相當因果關係為其成立要件，故侵權行為賠償損害之訴訟，上訴人即
    原告須先就上述成立要件為相當之證明，始能謂其請求權存在，查上訴人於原審
    及本院審理中均自承其無法舉證證明因屋漏地滑致使其及孩童受傷之事實，且上
    訴人於本院審理中就被上訴人曾至其住處催繳房租並以言詞恐嚇一事，亦不能舉
    證以實其說，又縱因屋漏地滑致使上訴人及孩童受傷及被上訴人曾至上訴人住處
    催繳房租並以言語恐嚇一情屬實，衡諸一般情形，而依客觀之審查，亦不必然發
    生上訴人罹患重度憂鬱症之結果，是二者間尚難謂有相當因果關係，是以上訴人
    不能舉證證明其確實受有傷害、被上訴人就上訴人之傷害有故意或過失、損害之
    發生與有責任原因之事實二者間有相當因果關係，亦即上訴人不能舉證證明被上
    訴人有侵權行為成立要件之存在，是上訴人主張本件侵權行為成立，自難憑採。
三、綜上所論，上訴人主張其向被上訴人租賃之房屋，下大雨及納利颱風時房屋牆壁
    滲水嚴重，造成地滑，致使上訴人及孩童受傷害，且被上訴人曾至上訴人住處以
    言語恐嚇上訴人，基於侵權行為之法律關係，訴請被上訴人給付二十萬元之精神
    上損害賠償，應屬無據，為無理由，原審為上訴人敗訴之判決，並無不合，上訴
    意旨指摘原判決不當，求予廢棄改判為無理由，應予駁回。
四、本件判決基礎已臻明確，兩造其餘之攻擊防禦方法及訴訟資料經本院審酌後，核
    與判決不生影響，無一一論述之必要，併予敘明。
據上論結，本件上訴為無理由，依民事訴訟法第四百三十六條之一第三項、第四百四
十九條第一項、第七十八條、第四百三十六條，判決如主文。
中　　　華　　　民　　　國　　九十一　　年　　　四　　　月     十七 　　日
　　　　　　　　　　　　　　　　　臺灣臺北地方法院民事第四庭
　　　　　　　　　　　　　　　　　　　審判長法　　　官　謝明珠
　　　　　　　　　　　　　　　　　　　　　　法　　　官　劉又菁
　　　　　　　　　　　　　　　　　　　　　　法　　　官　孫萍萍
右為正本係照原本作成
本判決不得上訴
中　　　華　　　民　　　國　　九十一　　年　　　四　　　月　　 十七 　　日
　　　　　　　　　　　　　　　　　　　　　　法院書記官　袁以明
